【裁判字號】    97,消債更,269
【裁判日期】    971128
【裁判案由】    更生事件
【裁判全文】
臺灣臺北地方法院民事裁定           97年度消債更字第269號
聲  請  人
即  債務人  甲○○
上列當事人因消費者債務清理事件聲請更生，本院裁定如下：
    主  文
聲請駁回。
聲請費用由聲請人負擔。
    理  由
一、本件聲請意旨略以：聲請人於消費者債務清理條例（下稱消
    債條例）施行前，依照中華民國銀行公會會員辦理消費金融
    案件無擔保債務協商機制，於民國95年7月5日與最大債權銀
    行即第三人台新商業銀行股份有限公司（下稱台新銀行）成
    立協商，聲請人依約定應自95年7月起分120期，按週年利率
    0%計息，於每月10日以新臺幣（下同）23,024元依各債權銀
    行債權金額比例清償各項債務，聲請人並依約繳納至96 年
    12月，然聲請人從事保險業務員兼直銷業務員，所得並不穩
    定，95年度年所得為503,778元，平均每月約42,000元，96
    年度所得333,636元，平均每月僅27,803元，聲請人於親朋
    好友調借周濟下，清償至96年12月間，因求貸無門，只能毀
    諾，嗣聲請人於97年1月間受僱於第三人大豊開發股份有限
    公司，每月實領薪資約44,000元，為謀求聲請人經濟生活之
    健全，爰依消債條例第3條規定聲請更生云云。
二、按債務人不能清償債務或有不能清償之虞者，得依本條例所
    定更生或清算程序，清理其債務。消債條例第3條定有明文
    。又本條例所稱消費者，指五年內未從事營業活動或從事小
    規模營業活動之自然人，前項小規模營業指營業額平均每月
    新臺幣二十萬元以下者（消債條例第2條第1項及第2項規定
    參照）。又債務人為公司或其他營利法人之負責人，無論是
    否受有薪資，均視為自己從事營業活動。其營業額依該公司
    或其他營利法人之營業額定之（消債例施行細則第3條第2項
    規定參照）。債務人獨資或合夥經營商號者，即係從事營業
    活動之自然人，並依該商號之營業額定其是否有本條例之適
    用，亦為消債條例第3條第2項之立法理由所明載。故更生或
    清算之聲請案件，應先審酌聲請人是否為本條例之適用對象
    ；如聲請人為營利法人或獨資、合夥之負責人，並應依其營
    業額以決定有無本條例之適用。次按聲請更生或清算不合程
    式或不備其他要件者，法院應以裁定駁回之，但其情形可以
    補正者，法院應定期間先命補正。消債條例第8條亦定有明
    文。
三、經查：
（一）聲請人固主張其95年度及96年度之收入分別為503,778元
      、333,636元，平均每月收入為41,982元及27,803元，現
      在每月收入約44,000元云云，然據卷附聲請人96年度綜合
      所得稅各類所得清單所示，其96年度共有應稅所得
      424,421元（見本院卷第107頁），非如其所稱僅33,636元
      ，故聲請人96年度之月平均收入為35,368元（年所得
      424,421÷12=35,368.4，小數點以下四捨五入），故聲請
      人對其收入已有說明不實之情形，堪認聲請人並無聲請更
      生之誠意。
（二）又聲請人自79年1月間及89年6月間起，即分別擔任崇雅國
      際文化事業股份有限公司（下稱崇雅公司）及家樂美企業
      顧問有限公司（下稱家樂美公司）董事，迄各該公司最後
      變更日（家樂美公司97年6月，崇雅公司90年11月）仍在
      任，有臺北市政府97 年10月21日府產業商字第
      0970615000號函所檢附之家樂美公司及崇雅公司之歷次變
      更登記表附卷可證（見本院卷第141頁至第184頁），是依
      上開規定，聲請人之所得應與上開公司之營業額併算之。
      又崇雅公司固於95年2月15日經臺北市政府以府建商字第
      09570810000號函以自行停業6個月上以為由廢止其公司登
      記（見本院卷第182頁），然其92年度營業收入
      18,611,234元，平均每月營業額為1,550,936元（
      18,611,234÷12=1,550,936），有財政府臺北市國稅局97
      年10月27日財北國稅審三字第0970092844 號函所檢附之
      該公司各年度營業額申請書資料附卷可證（見本院卷第
      133頁及第134頁），而家樂美公司仍在營業中，其92年7
      月至97年6月營業額依序分別為    321,942元（92年7月
      0+92年8月67,130＋92年9月0+93年10月39,586+92年11月
      0+92年12月215,226＝321,942）、379,062元、357,094元
      、267,676元、564,769元、269,248元（見本院卷第126至
      132頁），平均其每月營業額為35,997元（{321,942+
      379,062+357,094+267,676+ 564,769+269,248}÷
      60=35,997），則聲請人於92年間之每月平均營業額超過
      20萬元，依前開規定，本件聲請人並非消債條例第2條所
      稱之消費者，自不得依消債條例規定聲請更生。
四、綜上所述，本件更生之聲請，為無理由，應予駁回，爰裁定
    如主文。
中    華    民    國    97    年    11    月    28    日
              民事第三庭    法      官  黃書苑
上為正本係照原本作成
如不服本裁定，應於裁定送達後10日內，以書狀向本院提出抗告
，並繳納抗告費新臺幣1千元
中    華    民    國    97    年    11    月    28    日
                            書  記  官  蔡月女


司法院資訊處製作；財團法人民間司法改革基金會備份。
